臺灣高等法院刑事判決
111年度交上易字第61號
上  訴  人  臺灣新北地方檢察署檢察官
上  訴  人  
即  被  告  簡宏吉




選任辯護人  陳羿蓁律師（扶助律師）
上列上訴人等因被告過失傷害案件，不服臺灣新北地方法院110
年度審交易字第671號，中華民國110年12月28日第一審判決（起
訴案號：臺灣新北地方檢察署110年度偵字第2616號），提起上
訴，本院判決如下：
    主  文
原判決撤銷。
簡宏吉犯過失致重傷害罪，處有期徒刑肆月，如易科罰金，以新
臺幣壹仟元折算壹日。緩刑貳年。
    事  實
一、簡宏吉於民國109年7月5日6時34分許，在新北市○○區○○路00
    巷000000號燈桿前，騎乘車牌號碼000-0000號重型機車起步
    時，本應注意騎乘機車起步時，應適度轉動油門，避免過度
    催油而致無法操控機車，且依當時情形，並無不能注意之情
    事，竟疏未注意，於騎乘前開機車起步時，過度轉動油門導
    致車輛失去控制，快速往對向衝去並摔車滑行，適有江義憲
    徒步行走於對向路旁，見之閃避不及，為簡宏吉所騎乘之上
    開機車撞擊而倒地，因此受有頭部外傷併雙側硬腦膜下出血
    之傷害，術後昏迷指數為E3-4M5V2，僅能臥床或坐輪椅，需
    鼻胃管使用，生活需完全仰賴他人照顧，為頑固性神經功能
    損傷後遺症，業已達重傷害之程度（其業經臺灣新北地方法
    院以109年度監宣字第1042號裁定受監護宣告）。簡宏吉肇
    事後，於有偵查犯罪權限之人未發覺犯罪，即主動向據報前
    往現場處理之員警當場承認為肇事人，自首接受裁判。
二、案經江義憲之配偶江陳月女訴由新北市政府警察局板橋分局
    報請臺灣新北地方檢察署檢察官偵查起訴。
    理  由
一、證據能力：
    本件認定事實所引用之卷內所有卷證資料（包含人證、書證
    ，詳下述及者），並無證據證明係公務員違背法定程序所取
    得，與本案事實亦有自然之關連性，公訴人、被告簡宏吉及
    其辯護人於準備程序迄至本案言詞辯論終結，均不爭執該等
    卷證之證據能力或曾提出關於證據能力之聲明異議，且卷內
    之傳聞書證，亦無刑事訴訟法第159條之4之顯有不可信之情
    況或其他不得作為證據之情形，本院認引為證據為適當，是
    依刑事訴訟法第159條之4、之5等規定，下述認定事實所引
    用之證據方法均有證據能力。
二、認定事實：
    上揭犯罪事實，業據被告於原審及本院準備程序及審理時均
    坦承不諱，證人即告訴人江陳月女於偵查中證述被害人江義
    憲受傷情形與現在狀況明確，並有道路交通事故現場圖、道
    路交通事故調查報告表（一）（二）、肇事人自首情形紀錄
    表、現場與機車車損照片、車籍查詢資料、上開監護宣告裁
    定、亞東紀念醫院歷次診斷證明書及新北市政府車輛行車事
    故鑑定會新北車鑑字第1102343號鑑定意見書（見原審卷第6
    7至68頁）在卷可查，被告自承之過失駕駛行為與被害人已
    達重傷害程度之傷勢，具有相當因果關係，是被告上開自白
    核與事實相符而可採信，本件事證明確，被告犯行應堪認定
    ，自應依法論科。
三、論罪：
  ㈠核被告所為，係犯刑法第284條後段之過失致重傷害罪。
  ㈡查被告於肇事後，在有偵查權限之警察機關尚不知何人為肇
    事者前，留在現場並主動向據報前來處理之員警坦承為肇事
    人而接受裁判，有道路交通事故肇事人自首情形記錄表1紙
    附卷可佐，是被告已符合自首要件，斟酌其犯罪情節，爰依
    刑法第62條前段規定，減輕其刑。
四、撤銷改判之理由及量刑：
  ㈠原審同認本案事證明確，對被告論罪科刑，固有根據，然而
    ，原審量刑時於判決中載明審酌「因雙方對於賠償金額之認
    知差距過大，被告迄今未能與告訴人江陳月女（即被害人之
    配偶）達成和解或成立調解，亦未取得告訴人之諒解」，而
    被告於本院雖亦未能與告訴人達成和解，但已當庭先行賠償
    被害人之法定代理人江昆晏新臺幣15萬元，並於準備程序後
    配合被害人家屬前往探視被害人、表達歉意，而經告訴代理
    人陳稱肯認被告所為之彌補（見本院卷第149頁審理筆錄、
    第121頁刑事陳報狀），是原審未及審酌此部分對被告有利
    之量刑事實，所量處之有期徒刑6月自有不當。
　㈡檢察官上訴稱原審量刑過輕，但量刑基礎事實已有變動，應
    認檢察官上訴無理由。被告上訴主張其為低收入戶、現正就
    學中，確有和解誠意，原審量刑過重等語，而因被告於本院
    有如上賠償等作為，致原審量刑時所斟酌之事實有變，是被
    告上訴為有理由，自應由本院將原判決撤銷改判。
　㈢爰審酌被告疏於注意行車起步時應安全操控車輛，過失駕車
    肇事致使被害人受到重傷害，過失情節非輕，然被告於法院
    應訊時始終坦認犯行，於本院審理期間前去探視被害人、表
    達歉意，並為上開之賠償，足見被告犯後態度尚可，已盡力
    彌補其所為，參酌告訴代理人之意見，暨被告之素行、現就
    讀科大3年級、為低收入戶之生活狀況等一切情狀，量處如
    主文第2項所示之刑，並諭知易科罰金之折算標準。
  ㈣末查被告前未曾因故意犯罪受有期徒刑以上刑之宣告，此有
    本院被告前案紀錄表存卷可查，此次其因一時騎車疏失，致
    被害人受有重傷害，但經此偵、審教訓及民、刑事之賠償彌
    補，日後當知所警愓，信無再犯之虞，參酌告訴代理人亦表
    示對於給予被告緩刑機會沒有特別意見（見本院卷第150頁
    筆錄），本院認被告所受上開刑之宣告，以暫不執行為適當
    ，故依法併諭知緩刑2年，以啟自新。
據上論斷，應依刑事訴訟法第369條第1項前段、第364條、第299
條第1項前段，刑法第284條後段、第62條前段、第41條第1項前
段、第74條第1項第1款，刑法施行法第1條之1第1項，判決如主
文。
本案經檢察官許宏緯提起公訴，檢察官陳炎辰提起上訴，檢察官
陳慧玲到庭執行職務。
中　　華　　民　　國　　111 　年　　9 　　月　　13　　日
                    刑事第八庭  審判長法  官  陳世宗
                                      法  官  林呈樵
                                      法  官  吳勇毅
以上正本證明與原本無異。
不得上訴。
                                      書記官  許家慧
中　　華　　民　　國　　111 　年　　9 　　月　　15　　日
附錄本案論罪科刑法條全文：
中華民國刑法第284條
因過失傷害人者，處1年以下有期徒刑、拘役或10萬元以下罰金
；致重傷者，處3年以下有期徒刑、拘役或30萬元以下罰金。